【裁判字號】    98,上訴,425
【裁判日期】    981125
【裁判案由】    毒品危害防制條例
【裁判全文】
臺灣高等法院臺中分院刑事判決         98年度上訴字第425號
上  訴  人
即  被  告  乙○○
                    （現羈押於臺灣臺中看守所）
選任辯護人  蕭敦仁律師
上列上訴人因毒品危害防制條例案件，不服臺灣臺中地方法院97
年度訴字第4726號中華民國98年1月12日第一審判決（起訴案號
：臺灣臺中地方法院檢察署97年度偵字第22880 號），提起上訴
，本院判決如下：
    主  文
上訴駁回。
    事  實
一、乙○○曾因販賣第三級毒品愷他命案件（犯罪時間為民國96
    年底至97年2 月1 日），經臺灣嘉義地方法院檢察署於97年
    5 月28日以97年度偵字第976 號起訴，並經臺灣嘉義地方法
    院於98年2 月28 日 以97年度訴字第372 號判決應執行有期
    徒刑7 年，上訴後現由臺灣高等法院臺南分院以98年度上訴
    字第499 號審理中，已明知愷他命（俗稱「K 他命」）係毒
    品危害防制條例第2 條第2 項第3 款所管制之第三級毒品，
    依法不得販賣，竟仍意圖營利，基於販賣第三級毒品愷他命
    之犯意，於97年9 月23日晚上22時許，持不知情之鄧煒霖所
    有之0000000000號行動電話（未扣案）與綽號「阿偉」之成
    年男子（真實姓名年籍不詳）所使用之0000000000號行動電
    話聯絡，雙方約定交易數量、時間、地點及價格等細節後，
    即於同日晚上23時許，駕駛車號5196－QP號自小客車附載不
    知情之鄧煒霖，自嘉義市北上臺中。俟於翌日凌晨1 時許，
    至位於臺中縣大里市○○路之故鄉KTV 旁，乙○○即下車，
    進入「阿偉」所駕駛之自小客車內，以現金新臺幣（下同）
    20萬元，向「阿偉」販入愷他命1 大包。鄧煒霖則駕駛車號
    5196－QP號自小客車，尾隨「阿偉」所駕駛之自小客車，迨
    乙○○與「阿偉」交易完成後，隨即由鄧煒霖駕駛前開自小
    客車搭載乙○○攜帶其購得之愷他命離開，欲返回嘉義市販
    賣牟利。嗣經警於97年9 月24日凌晨1 時50分許，在位於臺
    中縣霧峰鄉○○○道3 號高速公路南向210 公里處，發現車
    號5196－QP號自小客車行車異常，因而攔檢查獲，並扣得乙
    ○○販入之愷他命1 大包（內有2 包，總毛重1011.76 公克
    ，驗前淨重1004.62 公克、驗餘淨重1003.79 公克，包裝塑
    膠袋總重約7.14公克），及其所有預備供販賣使用之分裝夾
    鍊袋194 個（大夾鏈袋100 個、小夾鏈袋94個）及其所有供
    販入愷他命使用之電子磅秤1 台。
二、案經內政部警政署國道公路警察局第七警察隊報告臺灣臺中
    地方法院檢察署檢察官偵查起訴。
    理  由
壹、證據能力之說明
一、按被告以外之人（包括證人、鑑定人、告訴人、被害人及共
    同被告等）於審判外之陳述，雖不符刑事訴訟法第159 條之
    1 至第159 條之4 等規定，而經當事人於審判程序同意作為
    證據，法院審酌該言詞陳述或書面陳述作成時之情況，認為
    適當者，亦得為證據；當事人、代理人或辯護人於法院調查
    證據時，知有刑事訴訟法第159 條第1 項不得為證據之情形
    ，而未於言詞辯論終結前聲明異議者，視為有前項之同意，
    同法第159 條之5 定有明文。立法意旨在於傳聞證據未經當
    事人之反對詰問予以核實，原則上先予排除。惟若當事人已
    放棄反對詰問權，於審判程序中表明同意該等傳聞證據可作
    為證據；或於言詞辯論終結前未聲明異議，基於尊重當事人
    對傳聞證據之處分權，及證據資料愈豐富，愈有助於真實發
    見之理念，且強化言詞辯論主義，使訴訟程序得以順暢進行
    ，上開傳聞證據亦均具有證據能力。證人鄧煒霖於警詢（見
    警卷第10頁至第13頁）之陳述，其性質雖屬證人於審判外之
    陳述，而為傳聞證據，且查無符合刑事訴訟法第159 條之1
    至之4 等情形，然其所為之上開警詢筆錄內容，業經本院審
    理時予以提示並告以要旨，檢察官、被告及辯護人均表示沒
    有意見，且本院審酌上開筆錄作成時，並無人情施壓或干擾
    ，亦無不當取供之情形，認為以之作為本案之證據亦屬適當
    ，而有證據能力。
二、按刑事訴訟法並無檢察官於偵查中訊問證人時，應予被告詰
    問機會之規定，故證人於檢察官偵查中訊問時未經被告進行
    詰問，仍有證據能力（最高法院96年度台上字第2786號判決
    意旨參照）。且被告以外之人於偵查中向檢察官所為之陳述
    ，除顯有不可信之情況者外，得為證據，刑事訴訟法第159
    條之1 第2 項定有明文。證人鄧煒霖於偵查中所證述之內容
    （見偵卷第48頁至第50頁），業據其具結擔保證詞之真實性
    ，本院認證人鄧煒霖於偵查中之證述並無不法取供情形，其
    證述之內容具有任意性，而無顯不可信之情況，應有證據能
    力。
三、卷附警方查獲被告所拍攝扣案物之照片4 張（見警卷第18頁
    至第19頁），係人為操作、編輯上所為，與人之報告相同，
    是否忠實呈現尚有疑義，故為供述證據，而有傳聞法則之適
    用（參照陳浩然所譯『日本實用刑事證據法』第144 頁至第
    151 頁），且查無符合刑事訴訟法第159 條之1 至之4 等情
    形，但該照片業經本院審理時予以提示並告以要旨，並經檢
    察官、被告及辯護人表示意見，其等均未於言詞辯論終結前
    對照片之內容異議，依刑事訴訟法第159 條之5 第2 項之規
    定，已擬制同意其有證據能力，本院審酌上開照片之作成，
    並無偽造、變造之情形，認為以之作為本案之證據亦屬適當
    ，而有證據能力。
四、按「法院或檢察官得囑託醫院、學校或其他相當之機關、團
    體為鑑定，或審查他人之鑑定，並準用第203 條至第206 條
    之1 之規定；其須以言詞報告或說明時，得命實施鑑定或審
    查之人為之。第163 條第1 項、第166 條至第167 條之7 、
    第202 條之規定，於前項由實施鑑定或審定之人為言詞報告
    或說明之情形準用之。」，為刑事訴訟法第208 條所明定。
    卷附內政部警政署刑事警察局97年11月4 日刑鑑字第097016
    3739號鑑定書1 份（見偵卷第43頁），係檢察官囑託內政部
    警政署刑事警察局對扣案之白色針狀晶體，所為鑑定具有何
    種毒品成分，依上開規定，自具有證據能力。
五、卷附和信電信股份有限公司0000000000用戶（即證人鄧煒霖
    使用之門號）之雙向通聯紀錄表（見偵卷第22至24頁）1 份
    ，係電信公司以電腦設備紀錄用戶使用電話聯絡之情形，係
    屬於業務上所製作之紀錄文書，且無顯不可信之情況，依刑
    事訴訟法第159 條之4 第2 款之規定，自具有證據能力。
貳、實體方面
一、認定犯罪事實所憑之證據及理由：
  (一)被告乙○○坦承於上揭時、地，向不知情之鄧煒霖借用0000
    000000號行動電話與「阿偉」所使用之0000000000號行動電
    話聯絡後，以現金20萬元，向綽號「阿偉」之成年男子，購
    入前揭重量之愷他命等事實。
  (二)證人鄧煒霖確實於97年9 月23日晚上，自嘉義市○○路搭乘
    被告所駕駛之自小客車前往臺中，被告因手機沒電，而向證
    人鄧煒霖借用0000000000號行動電話使用，迨至臺中縣大里
    市○○路之故鄉KTV 旁，由被告進入「阿偉」所駕駛之車內
    ，證人鄧煒霖則駕駛被告之自小客車跟隨在後，歷時約10分
    鐘後，被告手持1 個塑膠袋，袋內裝有東西進入車內，迄為
    警查獲時證人鄧煒霖始知袋內裝有愷他命，警方同時扣得被
    告所有之分裝夾鍊袋194 個及電子磅秤1 台等事實，業據證
    人鄧煒霖分別於警詢及偵查中（見警卷第10頁至第13頁、偵
    卷第48頁至第50頁）證述綦詳。
  (三)卷附之國道公路警察局第七警察隊扣押筆錄、扣押物品目錄
    表各1 份、扣案物照片4 張（見警卷第14至19頁）、和信電
    信股份有限公司0000000000之雙向通聯紀錄表1 份（見偵卷
    第22頁至第24頁），及扣案之愷他命（總毛重1011.76 公克
    ，驗前淨重1004.62 公克、驗餘淨重1003.79 公克、包裝塑
    膠袋總重約7.14公克，詳後述）、分裝夾鍊袋194 個（含大
    夾鏈袋100 個、小夾鏈袋94個）、電子磅秤1 台，均可佐證
    被告上開自白與證人鄧煒霖之供述與事實相符。
  (四)扣案之白色針狀晶體1 包，經送內政部警政署刑事警察局鑑
    定結果：「一經拆封檢視共計2 包，本局分別予以編號1 、
    2 。二編號1 、2 經檢視均為白色針狀晶體。(1)驗前總毛重
    1011.76 公克（包裝塑膠袋總重約7.14公克）。(2)共取0.
    83公克鑑定用罄，總餘1003.79 公克。均檢出三級毒品愷
    他命（Ketamine，又稱K 他命）成分。隨機抽取編號2 ，
    測得純度約98％。(3)依據抽測純度值，推估編號1 、2 均含
    愷他命之驗前總純質淨重約984.52公克」，有該局97年11月
    4 日刑鑑字第0970163739號鑑定書1 份在卷可稽（見偵卷第
    43頁），可證被告所販入之物，確屬毒品危害防制條例第2
    條第2 項第3 款所管制之第三級毒品愷他命無訛。
二、對於被告辯解之判斷：
  (一)被告矢口否認有何販入愷他命之犯行，辯稱：伊購入愷他命
    係為供自己施用，因為藥頭說購買量多比較便宜，伊想買多
    一點自己慢慢吸食，伊是第一次買這麼多，不知道是否有潮
    濕的問題。因為伊與「阿偉」不熟，怕買的愷他命重量不足
    ，才要使用電子秤。扣案的大夾鏈袋是毒品買回來後分裝秤
    重用的，因為伊之電子秤無法一次秤那麼多，所以買回來後
    必須分裝在扣案的大夾鏈袋內秤重，而小夾鏈袋則是出門時
    分裝愷他命攜帶施用云云。
  (二)被告對其施用愷他命之次數及重量於警詢中供稱：「1 日約
    20至30公克」、偵查中供稱：「平均1 天用50、60次，平均
    1 次用多少K 他命伊不知道」、於原審羈押訊問時供稱：「
    1 天施用20公克」、97年10月14日於警詢時供稱：「…我將
    K 他命磨成粉狀後，混入香菸點菸吸食，1 天大概要吸食20
    至30公克（5 公克約15至18支香菸），我1 天要抽3 、4 包
    香菸」、於原審審理時供稱：「…磨一磨粉摻入香菸吸食，
    剛開始只有5 公克，後來每一天吸食約20公克。每次用量不
    同，所以香菸數也不同，施用香菸數量，是5 公克10到18支
    ，每天20公克用到3 至4 包香菸」云云（見警卷第6 頁、偵
    卷第8 頁、聲羈卷第3 頁、偵卷第32頁反面、原審卷第76頁
    ），被告雖再三強調其施用愷他命之數量十分龐大，然就其
    每日所施用之量，前後所述不一，顯有差距，而愷他命為第
    三級毒品，施用者多會成癮，同一期間內其所需之數量應大
    致固定，故被告所述其施用第三級愷他命之數量是否真實，
    即非無疑。
  (三)原審依職權向行政院衛生署管制藥品管理局函詢如何長期保
    存愷他命而不變質，該局函覆稱：「... 一般娛樂目的之愷
    他命施用劑量約100 ～200mg.... 依據Sigma 公司之愷他命
    純品仿單記述，愷他命純品應緊密保存於攝氏2 至8 度之環
    境。該藥品之保存期限仍需視其純度、雜質種類、水分含量
    及容器緊密度等儲存狀況之因素而定。」，有該局97年12月
    15日管檢字第09700012589 號函1 份在卷可稽（見原審卷第
    59頁）。又經本院再向該局函詢，愷他命純品若未緊密保存
    於攝氏2 至8 度之環境，是否變質或僅係效能減低或喪失，
    該局函覆稱：「愷他命若未能緊密保存於攝氏2 至8 度環境
    ，可能因為保存環境不理想而使愷他命降解而含量下降，惟
    仍含有相當高比例之有效成分，濫用者施用後，仍可能達到
    預期效應。」，有該局98年4 月1 日管檢字第0980003102號
    函在卷可憑（見本院卷第122 頁）。經查，被告購入愷他命
    1 大包（內有2 包），總毛重1011.76 公克（驗前淨重1004
    .62 公克、驗餘淨重1003.79 公克，包裝塑膠袋總重約7.14
    公克），純度高達約98％，數量極為龐大，且純度甚高。依
    度量衡換算表可知，1 公斤（1kg ）等於1000公克（1000 g
    ），1 公克等於1000毫克（1000 mg ），而扣案之愷他命驗
    前總淨重1004 .62公克等於0000000 毫克，如依前揭函覆所
    述，以一般娛樂目的施用愷他命之施用劑量100 至200mg 計
    算，足供被告施用10046 次至5023次，以每日施用1 次而言
    ，可供被告使用27.52 年至13.76 年之久；參以被告於原審
    準備程序時供稱：「（問：你以前有無買過這麼多的第三級
    毒品愷他命？）95年時有買過很多的第三級毒品愷他命及搖
    頭丸。」、「（問：你如何保存這些第三級毒品愷他命？）
    用袋子封起來放在我的衣櫥裡面。」、「（問：你有無用冷
    藏或乾燥機等設備保存？）沒有。」；復於原審審理時供認
    「平日無工作收入，亦無存款，經濟來源均仰賴父母提供」
    等語（見原審卷第48頁反面、第76頁反面至第77頁），及依
    上揭函覆「愷他命純品應緊密保存於攝氏2 至8 度之環境」
    一節以觀，被告無正當、固定經濟收入，卻花費鉅資購入遠
    超過短期內期施用愷他命所需之施用量，其販入之目的，當
    非供其施用而已，應有販賣之意圖至明。否則以被告所述保
    存愷他命之方式，依照臺灣地區高溫炎熱且潮溼之氣候而言
    ，可能因保存環境不理想而使數量龐大之愷他命降解而含量
    下降，雖施用後仍可達到預期之效果，但仍會有含量下降之
    損失，縱使大量購入之價格較為便宜，然若扣除愷他命降解
    之損失，恐將得不償失，被告豈可能單純僅為供己施用，即
    一次花費20萬元鉅資，購入如此大量之愷他命，且販入後復
    未放入任何防潮及冷藏之儲存設施內，而甘冒毒品受潮耗損
    之理。
  (四)本案除前揭扣案之愷他命外，同時扣得分裝夾鍊袋194 個（
    大夾鏈袋100 個、小夾鏈袋94個）及電子磅秤1 台，此與目
    前社會上販賣毒品案例之查扣物品常態相符。被告雖執前詞
    為辯，惟在分裝愷他命之過程中，必有逸散之損失產生，且
    愷他命經以夾鍊袋分裝後，更不免會有些微毒品殘留在夾鏈
    袋內，分裝數量越多，此等耗損之數量即越大。而毒品之價
    格昂貴，且夾鏈袋係可重覆使用之物，如重覆使用夾鏈袋，
    即可減少毒品殘留數量，而降低損失，倘若被告僅係供自己
    施用，只需重覆使用少量夾鏈袋即可，何需準備多達194 個
    夾鏈袋，徒增毒品殘留數量之理，況被告既係供自己施用，
    依常理其每次之施用量應有慣性，則被告縱欲分裝愷他命供
    己施用，當係備置大小容量相等之夾鏈袋，俾方便其測量分
    裝量，實無分別備置大、小之分裝夾鏈袋之必要，益徵被告
    辯稱扣案之愷他命均係供己施用云云，顯無可採。被告雖另
    辯稱：因為伊與「阿偉」不熟，怕買的愷他命重量不足，扣
    案之大夾鏈袋是毒品買回來後分裝秤重用的，因為伊之電子
    秤無法一次秤那麼多，所以買回來後必須分裝在扣案的大夾
    鏈袋內秤重云云。惟查，被告向「阿偉」購買扣案之愷他命
    後，旋即於途中為警查獲，當時扣案之愷他命並未分裝於被
    告隨身攜帶之大夾鏈袋內，顯見被告購買後並未立即秤重以
    查驗購得之數量，而被告自承其與綽號「阿偉」之人並非熟
    識，若其嗣後始發覺「阿偉」交付之愷他命數量不足，即有
    求償無門之可能，被告既已隨身攜帶大夾鏈袋及電子秤，竟
    未於購買後當場秤重查驗數量，顯然不合常理，扣案大夾鏈
    袋應係預備供販賣所用，是其就此所為之辯解亦非可採。
  (五)按販賣毒品罪，係行為人明知其為毒品，意圖販賣營利而將
    毒品販入或販出，有一於此，不必二者兼備，其犯罪即為完
    成，故不論販入或賣出之行為，皆屬販賣行為之一部分。且
    販賣毒品者，主觀上須有營利之意圖，客觀上有販賣之行為
    ，即足構成，至於實際上是否已經獲利，則非所問（最高法
    院67年台上字第2500號、25年非字第123 號判例、93年度台
    上字第1651號判決意旨參照）。邇來政府查緝毒品之施用或
    販賣甚嚴，使愷他命等毒品均益趨量微價高，販賣者皆有暴
    利可圖。再者，販賣毒品者，無一定之公定價格（屬於市場
    變動性所生之浮動價格），一般亦非公然交易，無論係瓶裝
    或紙包抑或其他方式之包裝，均可以為任意分裝增減其重量
    或份量，且每次買賣之價格亦各有差異，隨供需雙方之資力
    或關係之深淺或需求之數量、貨源之充裕與否、販賣者對於
    資金之需求如何即殷切與否以及各階段政府查緝之態度，進
    而為各種之風險評估，而有各種不同之標準，並非一成不變
    。大盤毒品販賣者可從中盤、小盤不同買受者之各種『價差
    』或係『量差』（即加入不同成分之物質，以減低純度、增
    加重量）中牟取暴利之方式或有差異，然其為圖利益而為非
    法販賣行為，則無二致。雖被告矢口否認販賣愷他命之犯行
    ，而就前開查獲之愷他命，亦尚無證據證明其已有對外販售
    之具體行為，然依上所述，被告所販入之愷他命數量甚多、
    純度甚高，顯可加入不同成分之物質，以減低純度、增加重
    量以牟利，且持有大量分裝夾鏈袋及電子秤等情，與之一般
    施用者之用量，要屬懸殊，被告當係為意圖營利（賺取價差
    、量差）而販入，並伺機出售，委無疑義。故被告明知為第
    三級毒品愷他命，依法不得販賣，仍意圖販賣營利而將之販
    入，已屬販賣行為之一部分，其犯罪行為已完成，是其辯稱
    僅供已施用云云，並無可採。
  (六)綜上所述，本案事證明確，被告販賣愷他命之犯行，洵堪認
    定。
三、論罪科刑之理由：
  (一)按愷他命係毒品危害防制條例第2 條第2 項第3 款所規定之
    第三級毒品，依法不得販賣。次按毒品危害防制條例第4 條
    之運輸毒品罪，固亦不以運輸他人所有或持有之毒品為限，
    即為自己運輸者亦包括在內，故不論運輸人係為他人運輸或
    為自己運輸，本應成立運輸毒品罪（最高法院94年度台上字
    第2845號判決意旨可資參照）。被告在臺中縣大里市○○路
    故鄉KTV 附近，向「阿偉」販入扣案之愷他命後，於返回嘉
    義途中，在臺中縣霧峰鄉○○道3 號高速公路南向210 公里
    處為警查獲，應認該運輸毒品之行為，包含於販賣行為之內
    ，不另論運輸第三級毒品罪。核被告所為，係犯毒品危害防
    制條例第4 條第3 項之販賣第三級毒品罪。被告非法持有愷
    他命之低度行為，為販賣之高度行為所吸收，不另論罪。
  (二)原審判決審酌被告意圖營利，而販入愷他命，助長施用毒品
    惡習，並足以使購買施用者導致精神障礙與性格異常，甚至
    造成人民生命健康受損之成癮性及危險性，其不僅戕害國人
    身體健康，且有危害社會安全之虞，所生危害非輕，染上毒
    癮者為取得吸毒之資，甘冒竊盜、搶奪及強盜等財產犯罪之
    風險，尤有甚者，為籌措施用毒品之鉅額花費，因此鋌而走
    險淪為販毒者，造成社會治安敗壞，被告之行為實值非議，
    及其所販入之愷他命重量龐大，但尚未販賣予他人施用，及
    其否認犯行等一切情狀，對被告量處有期徒刑8 年，並說明
    扣案之愷他命屬不受法律保護之違禁物，需回歸刑法之適用
    ，應依刑法第38條第1 項第1 款之規定宣告沒收；及包裝愷
    他命之塑膠袋3 個，既可與愷他命分別秤重，自屬可與愷他
    命分離，因認該包裝塑膠袋3 個均屬被告販入愷他命所得之
    物，另扣案之電子磅秤1 台，則係被告所有供其販入愷他命
    時秤重所用，均應依毒品危害防制條例第19條第1 項規定諭
    知沒收；暨扣案之夾鍊袋194 個（大夾鏈袋10 0個、小夾鏈
    袋94個），係被告所有供其預備販賣愷他命使用之物，應依
    刑法第38條第1 項第2 款之規定宣告沒收，經核其認事用法
    均無不當，量刑亦屬妥適，被告提起上訴否認犯罪，其上訴
    為無理由，應予駁回。
四、適用之法律：
    刑事訴訟法第368 條。
本案經檢察官甲○○到庭執行職務。
中    華    民    國    98    年    11    月    25    日
            刑事第十一庭  審判長法  官  陳  朱  貴
                                法  官  許  冰  芬
                                法  官  陳  慧  珊
以上正本證明與原本無異。
如不服本判決應於收受送達後十日內向本院提出上訴書狀，其未
敘述上訴理由者，並得於提起上訴後十日內向本院補提理由書狀
（均須按他造當事人之人數附繕本）「切勿逕送上級法院」。
                                書記官  高  麗  淇
中    華    民    國    98    年    11    月    25    日


司法院資訊處製作；財團法人民間司法改革基金會備份。
